臺灣臺北地方法院民事判決　　　　　　　　　　　　九十二年度訴字第五七一八號
　　原　　　告　大英互保服務股份有限公司
　　法定代理人　丙○
　　訴訟代理人　劉貞鳳律師
　　被　　　告　金安國際起重股份有限公司
　　法定代理人　乙○○
　　被　　　告　甲○○
　　共　　　同
　　訴訟代理人　林昇格律師
　　複代理人　　高宏文律師
當事人間請求損害賠償事件，本院於九十三年四月六日言詞辯論終結，判決如下：
    主  文
被告金安國際起重股份有限公司應給付原告新台幣貳佰玖拾柒萬陸仟捌佰肆拾壹元，
及自民國九十二年十月九日起至清償日止，按年息百分之五計算之利息。
被告甲○○應給付原告新台幣貳佰玖拾柒萬陸仟捌佰肆拾壹元，及自民國九十二年十
月九日起至清償日止，按年息百分之五計算之利息。
第一項、第二項任一被告給付，他被告於給付範圍內，免給付義務。
原告其餘之訴駁回。
訴訟費用由被告負擔。
本判決於原告以新台幣壹佰萬元供擔保後得假執行，但被告如以新台幣貳佰玖拾柒萬
陸仟捌佰肆拾壹元為原告供擔保後得免為假執行。
原告其餘假執行之聲請駁回。
    事  實
甲、原告方面：
  一聲明：
    (一)被告金安國際起重股份有限公司（以下簡稱為金安公司）及被告甲○○應給付
      原告新台幣（下同）二百九十七萬六千八百四十一元，及自民國九十二年八月
      二十一日起至清償日止，按年息百分之五計算之利息。其中任一被告給付，他
      被告於給付範圍內，免給付義務。
    (二)原告願供擔保，請准宣告假執行。
  二陳述：
    (一)訴外人興運科技股份有限公司（以下簡稱為興運公司）於八十五年七月卅日，
      將其空運進口之德國西門子高精密取放機器，委託訴外人丹沙股份有限公司（
      以下簡稱為丹沙公司）報關提貨及安排內陸運送（自中正機場倉庫運到興運公
      司新莊工廠），丹沙公司遂與被告金安公司訂立貨物運送契約，金安公司則安
      排其司機即被告甲○○到中正機場倉庫領貨。嗣因賀伯颱風來襲，興運公司要
      求被告甲○○於颱風過後再送貨，被告甲○○於是將裝有貨物之貨車停放於華
      中橋下堤外停車場，惟因該停車場淹水致貨物濕損。系爭貨物之保險人華南產
      物保險股份有限公司（以下簡稱為華南公司），於理賠興運公司九百萬元後，
      受讓興運公司之權利，並據以對丹沙公司、被告金安公司及甲○○起訴求償，
      經最高法院以九十二年度台上字第八七三號民事裁定，維持台灣高等法院八十
      九年度重上更(一)字第一三六號民事判決確定在案。
    (二)依該確定判決，丹沙公司應給付華南公司0000000元，被告金安公司及
      甲○○應連帶給付華南公司0000000元，及均自八十六年二月六日起至
      清償日止，按年息百分之五計算之利息；其中任一人給付，其餘人於給付範圍
      內，免給付義務。判決理由中說明對於本件貨損，丹沙公司應負承攬運送人之
      責任，被告等應負侵權責任，而被告金安公司對丹沙公司因此所受損害，應依
      運送契約，負民法第六百三十四條前段之賠償責任。
    (三)華南公司於九十二年五月卅日發函，限丹沙公司、被告金安公司及甲○○於五
      日內支付確定判決所命給付，否則將強制執行。依該確定判決，被告等乃對系
      爭貨損應負終局責任之人，丹沙公司屢次促請被告依該確定判決給付，均未獲
      置理。為避免遭強制執行，丹沙公司不得不先依該確定判決給付華南公司本金
      及利息共計0000000元，並於該金額範圍內，受讓華南公司就系爭貨損
      得行使之一切權利。
    (四)從而被告金安公司對丹沙公司因此所受損害，自應依民法第六百三十四條前段
      規定，賠償丹沙公司。又由於丹沙公司付清判決本金及利息，被告等因此免給
      付義務，受有債務消滅之利益，依最高法院二十八年上字第一八七二號判例，
      丹沙公司亦得依民法第一百七十九條規定之不當得利法律關係，請求被告等返
      還其所受之利益即被免除之債務0000000元，及給付自華南公司簽發收
      據／免責／轉讓函之翌日即九十二年八月廿一日起，按年息百分之五計算之利
      息。
    (五)依前述確定判決，丹沙公司、被告等乃不真正連帶債務人，其內部雖無分擔部
      分，但因各自所負債務性質之差異，如其中一債務人應負終局責任者，則其他
      債務人於清償後，自得依民法第二百十八條之一規定受讓債權人之權利後，向
      應負終局責任之人求償。丹沙公司於清償該不真正連帶債務後，既依法受讓取
      得華南公司之權利，自得對應負終局責任之被告等求償。
    (六)丹沙公司業將其依法可向被告等索賠損害之一切權利，轉讓予聲請人，原告業
      以支付命令聲請狀，為債權讓與之通知（包含前述華南公司轉讓權利予丹沙公
      司之債權讓與通知）。
    (七)原告係依據運送契約（民法第六百三十四條前段規定）及不當得利（民法第一
      百七十九條規定）之法律關係，向被告起訴索賠。被告等應給付如訴之聲明之
　    金額予原告，且該二被告間為不真正連帶債務關係，其中任一被告若為給付，
      他被告於給付範圍內，免給付義務。
  三證據：提出辰宇法律事務所函、信誼商務法律事務所函、收據／免責／轉讓函、
    債權轉讓書、本院八十六年度重訴字第一五一號民事判決節等影本各一份為證。
乙、被告方面：
  一聲明：
    (一)原告之訴及假執行之聲請均駁回。
    (二)如受不利判決，被告願供擔保，請准免為假執行。
  二陳述：
    (一)本件原告據以向被告請求者，皆係受讓自訴外人丹沙公司而來，依民法第二百
      九十九條規定，被告於受原告債權讓與之通知時，所得對抗丹沙公司之事由，
      皆得以之對抗原告。
    (二)系爭載運貨物為貴重物品，丹沙公司並未報明貨物之價值，依民法第六百三十
      九條規定，被告無須負損害賠償之責：
      1.系爭貨物總共僅重四千八百三十四公斤，其總共價值竟達一千四百零五萬九
        千六百六十八元，平均一公斤已達約三千元，相對於其他一般物品，應屬價
        值特別高之物，當可認為貴重物品。
      2.丹沙公司交由被告運送時，託運單中並未有系爭貨物之品名及其價值，而運
        費僅三千餘元，原告竟謂系爭貨物價值近三百萬元，以該貨物之重量與其價
        值作一比較，顯屬貴重物品，而丹沙公司未報明價值，依上開規定，被告自
        無庸負賠償責任。
    (三)縱鈞院認為本件貨物運送並無民法第六百三十九條規定之適用，依託運人丹沙
      公司與被告間之運送契約約定，被告對於貨物遺失之損害賠償責任，每件貨物
      之賠償金額以該件貨之內陸運費五十倍為限：
      1.被告於託運單中載明如託運物品超值品時請於託運前事先告知，須加收貨價
        千分之一計算之特別照料費，即係依民法第六百三十九條之立法精神所訂，
        蓋運送貴重物品時，運送人所須承擔之風險高於一般物品，因此要求較高之
        託運費乃屬當然。丹沙公司與被告有數年以上之業務關係，被告公司所使用
        之「空運進口送貨單」約定條款第二項中，更清楚載明未給付特別照料費之
        情況下，託運物喪失時，其最高理賠金額為託運運費之五十倍，該送貨單上
        更特別以有別於其他約定事項之紅色字體標明清楚，丹沙公司當無不知之理
        ！丹沙公司授權人員於送貨單正面簽名，可證丹沙公司已明示同意運送人員
        之責任限制約定。
      2.綜上所述，系爭運送契約關於最高賠償金額之約定，每件貨物之賠償金額以
        該件貨之內陸運費乘五十倍為最高額度。本件被告係以系爭貨物重量計費，
        僅收取三千六百元，而丹沙公司並未告知系爭貨物之性質及價值，亦未依送
        貨單背後注意事項第四條規定，於託貨前事先告知為超值貨品，並照貨價千
        分之一加付特別照料費。因此，關於系爭貨物之賠償金額，依運送契約之運
    (四)縱認被告應就本件貨損負損害賠償責任，惟系爭貨損既發生於內陸運送階段，
      被告金安公司及其輔助人甲○○即得依公路法第六十四條第二項規定，主張每
      件三千元之限制責任。系爭毀損之貨物為六件，則本案被告之最高賠償責任為
      一萬八千元，原告請求超過上開金額部份，即無理由。
    (五)退步言之，縱認被告金安公司需就系爭貨損負賠償責任，丹沙公司對於本件貨
      損應屬與有過失，被告得依民法第二百一十七條之規定請求減輕賠償金額或免
      除之：
      1.丹沙公司明知中央氣象局於八十五年七月廿九日發布海上及陸上颱風警報，
        猶指示被告公司於卅日前往領貨提貨，又再三更改交貨日期、時間及地點，
        否則貨物當日即可交付予貨主，顯然增加被告公司保管貨物之時間，繼而使
        貨物發生毀損滅失。
      2.丹沙公司既於斯時向被告公司為上開指示，而貨物已裝載於貨車上，又值颱
        風期間，則丹沙公司就被告公司於交付前之保管期間所應注意之事項，如應
        於颱風期間妥善保管系爭貨物，避免系爭貨物受潮、遭水淹等事項，對於被
        告公司為適當之指示。而依他審中之證人即丹沙公司副理左穗玲證稱：「當
        時下午五點多，貨應該已在車上，但是我們的習慣並不會去問貨是否已上車
        ，至於隔日送貨之前貨到底放在哪裡，是金安公司的事，我也不知他們會把
        貨放那裡」「他們（金安公司）接下業務後，車子的事他們自己處理，丹沙
        不會指示，本件雖然颱風來襲，也不會特別請他們注意」。因此另案確定判
        決認定「丹沙公司就金安公司有關於延期交付貨物之保管期間，就系爭貨物
        之保管所應注意事項，均未對於運送人金安公司或司機甲○○為任何指示，
        依前述說明，自難認丹沙公司就與運送有關之事項已盡善良管理人之注意義
        務」。
  三證據：提出進口報單、送貨單為證。
丙、本院依職權調閱本院八十六年重訴字第一五一號、臺灣高等法院八十九年度重上
    更(一)字第一三六號、最高法院九十二年台上字第八七三號等民事卷宗。
    理  由
一原告主張：興運公司於八十五年七月卅日，將其空運進口之德國西門子高精密取放
  機器，委託丹沙公司報關提貨及安排內陸運送，丹沙公司遂與被告金安公司訂立貨
  物運送契約，金安公司則安排其司機即被告甲○○到中正機場倉庫領貨。嗣因賀伯
  颱風來襲，興運公司要求被告甲○○於颱風過後再送貨，被告甲○○於是將裝有貨
  物之貨車停放於華中橋下堤外停車場，惟因該停車場淹水致貨物濕損。系爭貨物之
  保險人華南公司於理賠興運公司九百萬元後，受讓興運公司之權利，並據以對丹沙
  公司、被告金安公司及甲○○起訴求償，經判決確定丹沙公司應給付華南公司二百
  十八萬一千二百五十元，被告金安公司及甲○○應連帶給付華南公司二百十八萬一
  千二百五十元，及均自八十六年二月六日起至清償日止按年息百分之五計算之利息
  ；其中任一人給付，其餘人於給付範圍內，免給付義務。丹沙公司依該確定判決給
  付華南公司本金及利息共計二百九十七萬六千八百四十一元，並於該金額範圍內，
  受讓華南公司就系爭貨損得行使之一切權利。被告金安公司對丹沙公司因此所受損
  害，應依民法第六百三十四條前段規定，賠償丹沙公司。又由於丹沙公司付清判決
  本金及利息，被告等因此免給付義務，依民法第一百七十九條規定之不當得利法律
  關係，請求被告等返還其所受之利益即被免除之債務0000000元，及給付自
  華南公司簽發收據／免責／轉讓函之翌日即九十二年八月廿一日起，按年息百分之
  五計算之利息。
  被告則以：本件原告據以向被告請求者，皆係受讓自訴外人丹沙公司而來，被告於
  受原告債權讓與之通知時，所得對抗丹沙公司之事由，皆得以之對抗原告。系爭載
  運貨物為貴重物品，丹沙公司並未報明貨物之價值，依民法第六百三十九條規定，
  被告無須負損害賠償之責。縱鈞院認為本件貨物運送並無民法第六百三十九條規定
  之適用，依託運人丹沙公司與被告間之運送契約約定，被告對於貨物遺失之損害賠
  償責任，每件貨物之賠償金額以該件貨之內陸運費五十倍為限。縱認被告應就本件
  貨損負損害賠償責任，惟系爭貨損既發生於內陸運送階段，被告金安公司及其輔助
  人甲○○即得依公路法第六十四條第二項規定，主張每件三千元之限制責任。系爭
  毀損之貨物為六件，則本案被告之最高賠償責任為一萬八千元，原告請求超過上開
  金額部份，即無理由。退步言之，縱認被告金安公司需就系爭貨損負賠償責任，丹
  沙公司對於本件貨損應屬與有過失，被告得依民法第二百一十七條之規定請求減輕
  賠償金額或免除之等語，資為抗辯。
二兩造不爭執之事項：
  (一)興運公司於八十五年七月卅日，將其空運進口之德國西門子高精密取放機器，委
    託丹沙公司報關提貨及安排內陸運送（自中正機場倉庫運到興運公司新莊工廠）
    ，丹沙公司遂與被告金安公司訂立貨物運送契約，金安公司則安排其司機即被告
    甲○○到中正機場倉庫領貨。嗣因賀伯颱風來襲，興運公司要求丹沙公司及被告
    甲○○於颱風過後再送貨，被告甲○○於是將裝有貨物之貨車停放於華中橋下堤
    外停車場，惟因該停車場淹水致貨物濕損。系爭貨物之保險人華南公司，於理賠
    興運公司九百萬元後，受讓興運公司之權利，並據以對丹沙公司、被告金安公司
    及甲○○起訴求償，經最高法院以九十二年度台上字第八七三號民事裁定，維持
    台灣高等法院八十九年度重上更(一)字第一三六號民事判決確定。依該確定判決，
    丹沙公司應給付華南公司二百十八萬一千二百五十元，被告金安公司及甲○○應
    連帶給付華南公司二百十八萬一千二百五十元，及均自八十六年二月六日起至清
    償日止，按年息百分之五計算之利息；其中任一人給付，其餘人於給付範圍內，
    免給付義務。對於本件貨損，丹沙公司應對興運公司負承攬運送人之債務不履行
    損害賠償責任，被告應對興運公司負侵權行為損害賠償責任。
  (二)華南公司於九十二年五月卅日發函，限丹沙公司、被告金安公司及甲○○於五日
    內支付確定判決所命給付，否則將強制執行。丹沙公司依該確定判決給付華南公
    司本金及利息共計二百九十七萬六千八百四十一元（二百十八萬一千二百五十元
    及自八十六年二月六日起至九十二年七月廿五日止按年息百分之五計算之利息）
    。
  (三)丹沙公司業將其依法可向被告等索賠損害之一切權利，轉讓予聲請人，原告業以
    支付命令聲請狀，為債權讓與之通知（包含前述華南公司轉讓權利予丹沙公司之
    債權讓與通知）。
三本件爭點及本院之判斷：
  (一)系爭貨物並非屬民法第六百三十九條第一項所規定之貴重物品，被告不得以丹沙
    公司於託運時未報明其價值為由依該條主張對系爭貨損不負賠償責任。
    1.民法第六百三十九條第一項規定：「金錢、有價證券、珠寶或其他貴重物品，
      除託運人於託運時報明其性質及價值者外，運送人對於其喪失或毀損，不負責
      任。」該條項係針對「貴重物品」所為之規定，由其以金錢、有價證券及珠寶
      為例示觀之，可知其所謂之「貴重物品」，乃指體積小、價值高之物品而言。
      體積小喪失易，而證明難，價值高則損失重，賠償難。
    2.系爭貨物為重達四千八百三十四公斤，分裝於六大箱，自德國空運進口之高精
      密機器。由於體積龐大，被告金安公司係以大貨車為運送。故系爭貨物顯非前
      述法條規定之「貴重物品」，自無該條之適用。
    3.所謂貴重物品，依該條文所例示之金錢、有價證券、珠寶觀之，當係指相較於
      相同容積及重量之其他一般物品，價值特別高，無從自外觀依經驗判斷係屬高
      價值物品者而言。倘自物品外觀依經驗判斷，即知具有一定價值之物品，即難
      認屬該條所稱之貴重物品。系爭貨物係自外國進口之機器設備，以六大箱分裝
      ，體積龐大，重量達四千餘公斤，金安公司、甲○○自系爭貨物外觀體積龐大
      、重量甚重之機器判斷，理當知悉系爭貨物屬高價值物品，原告主張之價值尚
      未逾其外觀所顯示者，依前揭說明，自難認系爭貨物屬民法第六百三十九條所
      稱之貴重物品。本件被告抗辯系爭貨物為前述法條所規定之貴重物品云云，並
      不可採。
  (二)被告不得依送貨單背面所印就之註記主張限制責任。
    1.民法第六百四十九條規定：「運送人交與託運人之提單或其他文件上，有免除
      或限制運送人責任之記載者，除能證明託運人對於其責任之免除或限制明示同
      意外，不生效力。」
    2.本件貨物之空運進口送貨單背面雖記載：「一本公司係貨運公司，所託運之物
      品如有毀損、遺失，僅作有限賠償，客戶如同意以下賠償方式者，請於前簽認
      ，爾後以此簽認視為同意以下賠償條件為託運賠償準則。二貨物若有遺失毀損
      之情形，寄件人應於寄件日起五日內憑寄件收執聯向本公司要索賠，逕查屬實
      者，本公司當負該貨之賠償，但每件貨物之賠償金額以該件貨之內陸運費乘五
      十倍為最高額度。三如遇天災等人力不可抗拒之災禍或車禍意外，恕本公司無
      法償負任何責任。四如超值貨品請於託貨前事先告知，本公司當特加照料，並
      照貨價之千分之一加收特別照料費。．．．」惟該送貨單背面並無任何簽名，
      而送貨單正面乃記載報關公司、指送客戶、送貨住址、提單號碼、件數、重量
      、倉門、班次、備註等資料，並於「收貨人簽名欄」有「許昭德」之字樣，丹
      沙公司並未在其上簽名，有被告金安公司於八十六年度重訴字第一五一號案件
      中所提出之送貨單影本可稽（該卷第七十八、七十九頁）。此外，被告未證明
      丹沙公司對於該責任之限制有明示同意，故該限制責任之之記載不生效力。
  (三)本件無公路法第六十四條第二項有關限制責任規定之適用。
    1.被告主張系爭貨損既發生於內陸運送階段，被告金安公司及其輔助人甲○○即
      得依公路法第六十四條第二項規定主張每件三千元之限制責任，系爭毀損之貨
      物為六件，則本案被告之最高賠償責任為一萬八千元，原告請求超過上開金額
      部份，即無理由云云。
　　2.本件貨損發生於八十五年七月卅一日賀伯颱風來時，而公路法第六十四條第二
      項有關限制責任之規定，係於八十九年二月二日修正公布，故本件並無該條項
      之適用。
  (四)被告不得以丹沙公司於被告金安公司延期交貨之保管期間未對運送人被告等為任
    何保管貨物之指示為由，主張丹沙公司對貨損之發生或擴大與有過失而依民法第
    二百十七條之規定請求減輕賠償金額或免除之。
    1.被告抗辯：丹沙公司明知中央氣象局已發布陸上及海上颱風警報，仍指示被告
      提貨，且對於颱風期間送貨風險之增加未為特別注意之指示，應屬與有過失，
      被告得依民法第二百一十七條之規定請求減輕賠償金額或免除之云云。
    2.本件丹沙公司於接獲興運公司延期送貨之請求時，該貨物已自機場提領，裝載
      於甲○○駕駛之貨車正在運送途中，而丹沙公司副理左穗玲隨即通知甲○○延
      期送貨，被告金安公司、甲○○於丹沙公司要求延期送貨時，本可要求丹沙公
      司解決貨物堆存問題或提供貨車停放場所，以免貨物遭颱風淹水受損，其既未
      證明曾提出此要求遭拒，則本件貨損與丹沙公司公司要求延期送貨無關。
    3.被告甲○○在機場提貨時，颱風警報已發佈，且颱風常伴隨強風豪雨及河水氾
      濫，乃一般人之通識，而裝有本件貨物之貨車停放於河川地行水區之華中橋下
      堤外停車場，有遭水淹之虞，亦是一般人能預見之事，此由被告甲○○於貨物
      遭水淹前曾赴停車場查看即明。因此，對於颱風期間貨車應停放於不會遭水淹
      之處，就被告金安公司身為運送人應盡善良管理人之注意義務而言，或就被告
      甲○○身為職業大貨車司機之職務而言，本屬其各應自行注意之事項，以盡其
      保管貨物之責任，竟仍將貨車停放於河川地行水區之華中橋下堤外停車場，致
      貨物終遭水淹濕損，對此貨損之發生，被告自應負責。而原告對被告金安公司
      或甲○○，並無為特別指示或提醒之義務，故被告不得依民法第二百十七條之
      規定請求減輕賠償金額或免除之。
    4.被告援引臺灣高等法院八十九年度重上更(一)字第一三六號判決認定：「丹沙公
      司就金安公司有關於延期交付貨物之保管期間，就系爭貨物之保管所應注意事
      項，均未對於運送人金安公司或司機甲○○為任何指示，依前述說明，自難認
      丹沙公司就與運送有關之事項已盡善良管理人之注意義務」而認為丹沙公司與
      有過失。經查：臺灣高等法院八十九年度重上更(一)字第一三六號判決固記載：
      「丹沙公司於接獲興運公司延期送貨之請求時，該貨物已自機場提領，裝載於
      甲○○駕駛之貨車正在運送途中，而丹沙公司副理左穗玲隨即通知甲○○．．
      ．，就令興運公司係指示翌日即七月卅一日送貨屬實，然司機甲○○於該日與
      興運公司人員連絡送貨事宜時，該公司職員復更改送貨日期至颱風過後，興運
      公司一再變更交貨時間固增加金安公司保管貨物之期間，然金安公司之受僱人
      即司機甲○○並未拒絕，且嗣後同意興運公司延後交貨之請求，即與興運公司
      達成颱風過後送貨之合意，應認金安公司同意延長自己保管系爭貨物之期間，
      於貨物交付興運公司前，應就系爭貨物之保管，依民法第六百三十四條規定，
      負運送人責任。丹沙公司既於斯時接受興運公司延期送貨之指示，而貨物已裝
      載於貨車上，又值颱風期間，則於運送人金安公司交付貨物予興運公司前，金
      安公司自須保管系爭貨物，為承攬運送人之丹沙公司就運送人金安公司於交付
      前之保管期間所應注意之事項，如應於颱風期間妥善保管系爭貨物，避免系爭
      貨物受潮、遭水淹等事項，對於金安公司為適當之指示，惟證人即丹沙公司副
      理左穗玲證稱：．．．當時下午五時多，貨應該已在車上，但伊公司之習慣並
      不會去問貨是否已上車，至於隔日送貨前貨到底放置何處，是金安公司的事，
      伊公司並不知金安公司會把貨放在那裡．．．，金安公司接下業務後，車子的
      事他們自己處理，丹沙不會指示，本件雖然颱風來襲，也不會特別請他們注意
      ，丹沙公司不知金安公司把貨放置何處，也沒有指示，等出事後才知道金安公
      司把貨停放於華中橋停車場等語（見臺灣高等法院八十九年重上更(一)字第一三
      六號卷(一)第一七八、一七九頁），此亦為兩造所不爭，則承攬運送人丹沙公司
      就金安公司有關於延期交付貨物之保管期間，就系爭貨物之保管所應注意事項
      ，均未對於運送人金安公司或司機甲○○為任何指示，依前述說明，自難認丹
      沙公司就與運送有關之事項已盡善良管理人之注意義務，丹沙公司雖證明業依
      修正前民法第六百六十一條但書規定，就運送人即金安公司之選定未怠於注意
      ，然就上開金安公司於颱風期間延長保管系爭貨物之運送有關事項，並未指示
      金安公司應妥善保管，自難認其已證明其他與承攬有關之事項，未怠於注意，
      就系爭貨物於金安公司保管期間所致之損害，無從依修正前民法第六百六十一
      條但書規定免責，仍應依同條前段負賠償責任。」由於臺灣高等法院八十九年
      重上更(一)字第一三六號係華南公司於理賠興運公司後，受讓興運公司之權利，
      並對本件丹沙公司、被告金安公司及甲○○起訴請求，該段判決理由之敘述，
      乃基於興運公司之地位，丹沙公司應對興運公司所負之承攬運送人責任，換言
      之，興運公司與丹沙公司間，興運公司為委託人，丹沙公司為承攬運送人，依
      八十八年四月廿一日修正前之民法第六百六十一條之規定，承攬運送契約為有
      償，承攬運送人應以善良管理人之注意使他人為運送，不僅就物品之接收、保
      管、運送人之選定、在目的地之交付，即「其他與運送有關之事項」，如適當
      的選擇運送之時期，對於運送人為適當之指示等均應以善良管理人之注意為之
      ，如違反該義務，丹沙公司需對興運公司負債務不履行之損害賠償責任。但丹
      沙公司與被告金安公司間為運送契約關係，丹沙公司為託運人，被告金安公司
      為運送人，丹沙公司對於被告金安公司並無前述對於興運公司之注意義務，是
      以基於被告金安公司或甲○○之地位而言，難認原告為有過失。
四綜上所述，興運公司於八十五年七月卅日，將其空運進口之德國西門子高精密取放
  機器，委託丹沙公司報關提貨及安排內陸運送，丹沙公司與被告金安公司訂立貨物
  運送契約，金安公司安排其司機即被告甲○○到中正機場倉庫領貨。嗣因賀伯颱風
  來襲，興運公司要求丹沙公司及被告甲○○於颱風過後再送貨，被告甲○○將裝有
  貨物之貨車停放於華中橋下堤外停車場，惟因該停車場淹水致貨物濕損，保險人華
  南公司於理賠興運公司九百萬元後，受讓興運公司之權利，並對丹沙公司、被告金
  安公司及甲○○起訴求償，經判決確定丹沙公司應給付華南公司二百十八萬一千二
  百五十元，被告金安公司及甲○○應連帶給付華南公司二百十八萬一千二百五十元
  ，及均自八十六年二月六日起至清償日止，按年息百分之五計算之利息，其中任一
  人給付，其餘人於給付範圍內，免給付義務。丹沙公司依該確定判決給付華南公司
  本金及利息共計二百九十七萬六千八百四十一元後，丹沙公司將其權利轉讓予原告
  ，並以支付命令聲請狀為債權讓與之通知（包含前述華南公司轉讓權利予丹沙公司
  之債權讓與通知）。被告金安公司對於丹沙公司因此所受之損害二百九十六萬六千
  八百四十一元（二百十八萬一千二百五十元及自八十六年二月六日起至九十二年七
  月廿五日止按年息百分之五計算之利息），依民法第六百三十四條前段之規定，應
  負債務不履行之損害賠償責任；又丹沙公司依確定判決給付予華南公司，被告甲○
  ○因此免給付義務，受有債務消滅之利益，丹沙公司得依民法第一百七十九條不當
  得利之規定，請求被告甲○○返還其所受之利益即被免除之債務二百九十六萬六千
  八百四十一元，為有理由，應予准許。至利息請求部分，依民法第二百二十九條第
  二項之規定，自支付命令送達之翌日即九十二年十月九日起至清償日止按年息百分
  之五計算之利息部分，為有理由，應予准許，至逾此部分之請求，為無理由，應予
  駁回。又被告係基於法律規定之不同原因，對於原告各負全部給付之責任，雖其給
  付具有同一之目的，其中一人給付，他造即同免其責任，其性質為不真正連帶債務
  ，倘被告中一人為給付，另一被告即同免其責任。
五兩造陳明願供擔保以代釋明，聲請宣告假執行或免為假執行，經核原告勝訴部分，
  合於法律規定，爰分別酌定相當之擔保金額宣告之；至原告敗訴部分，其假執行之
  聲請因訴之駁回而失所依據，不應准許，應予駁回。
六本件事證已臻明確，兩造其餘主張陳述及所提之證據，均毋庸再予審酌，附此敘明
  。
七結論：本件原告之訴為一部有理由，一部無理由，依民事訴訟法第七十九條、第三
  百九十條第二項、第三百九十二條第二項，判決如主文。
中　　　華　　　民　　　國　　　　九十三　　　年　　四　　月　　二十　　日
                                    民事第五庭  法  官    周美雲
正本係照原本作成
如對本判決上訴，須於判決送達後廿日內向本院提出上訴狀
中　　　華　　　民　　　國　　　　九十三　　　年　　四　　月　　二十　　日
                                                書記官    王宜玲
